臺灣高雄地方法院刑事判決
111年度訴字第394號
公  訴  人  臺灣高雄地方檢察署檢察官
被      告  蔡忠成




指定辯護人  本院公設辯護人蘇鴻吉
上列被告因偽造有價證券等案件，經檢察官提起公訴（110年度
偵字第22211號、111年度偵字第3567號、111年度偵字第13767號
、111年度偵字第13768號），本院判決如下：
    主  文
蔡志忠犯如附表一編號１至４所示之罪，共肆罪，各處如附表一編
號１至４所示之刑。如附表一編號３、４所示貳罪所處之有期徒刑（
不得易科罰金及易服勞役），應執行有期徒刑壹年玖月。緩刑伍
年，緩刑期內併付保護管束，及應履行如附表二所示事項
。
    事  實
一、丙○○為丁○○之子，渠等為家庭暴力防治法第3條第3款所定家
    庭成員。丙○○前因對丁○○實施家庭暴力，經臺灣高雄少年及
    家事法院核發106年度家護字第1800號民事通常保護令，命
    丙○○不得對丁○○實施身體或精神上不法侵害之行為，不得對
    丁○○為騷擾、通話行為。上開保護令之有效期間，並經該院
    於民國108年11月29日以108年度家護聲字第131號裁定延長
    至110年11月26日。詎：
㈠、丙○○於110年8月23日11時10分許，騎乘292-HGJ號機車至高雄
    市前鎮區鎮興路107號，因金錢問題與丁○○發生口角
　　。丙○○竟基於違反保護令及傷害直系血親尊親屬之故意，對
    丁○○大聲咆哮，並徒手毆打丁○○，致丁○○受有右上眼瞼及左
    手腕擦傷之傷害。
㈡、丙○○於110年10月18日9時許，騎乘上開機車至高雄市前鎮區
    鎮川一巷122號屋外，向丁○○索討金錢未果。丙○○竟基於違
    反保護令及公然侮辱之故意，出腳踢翻丁○○之生財器具，又
    以不詳物品丟擲丁○○，並出言辱罵丁○○「畜生
　　、垃圾」，且大聲對丁○○叫囂，足以貶損丁○○之名譽，並致
    丁○○產生生理、心理上之不快不安之感受及心生畏懼
　　。
二、丙○○明知未得其父親丁○○同意或授權，竟意圖供行使之用，
    基於偽造有價證券之故意，於108年6月18日某時，在屏東縣
    ○○鄉○○路○段000號威旺當鋪內，由丙○○於其開立之票號5684
    55號本票發票人欄內偽造丁○○之簽名1枚，以其本人及丁○○
    為共同發票人，而簽立面額新臺幣（下同
　　）7萬元之本票1紙（簡稱：Ａ本票，詳附表三編號1）。之後
    ，再以Ａ本票及木雕品為擔保，一併交付予當鋪人員，而向
    威旺當鋪借得6萬5100元。嗣於109年8月間，經威旺當鋪員
    工戊○○持Ａ本票向臺灣高雄地方法院（簡稱：高雄地院
　　）聲請本票裁定，丁○○始悉上情。而該紙Ａ本票，先經高雄
    地院109年司票字4185號民事裁定准許強制執行，再經高雄
    地院110年雄簡字1029號民事判決對於丁○○之票據債權不存
    在。
三、丙○○明知未得其母親己○○同意或授權，竟意圖供行使之用，
    基於偽造有價證券之故意，於108年8月23日，在威旺當鋪內
    ，由丙○○於其開立之票號577927號本票發票人欄，偽造己○○
    之簽名1枚，以其本人及己○○為共同發票人，而簽立面額5萬
    元之本票1紙（簡稱：Ｂ本票，詳附表三編號2
　　）後，將Ｂ本票交予當鋪員工，而以Ｂ本票及其名下之YA2-72
    0號機車為擔保品，向威旺當鋪借得4萬6500元。嗣於109年8
    月間，戊○○持Ｂ本票向高雄地院聲請本票裁定，己○○始悉上
    情。而該紙Ｂ本票，先經高雄地院109年司票字41
　　84號民事裁定准許強制執行，再經高雄地院109年雄簡字22
　　67號民事判決對於己○○之票據債權不存在。
四、案經丁○○訴由高雄市政府警察局前鎮分局報告臺灣高雄地方
    檢察署檢察官偵查起訴（事實欄一部分）。暨臺灣高雄地方
    檢察署檢察官自動檢舉偵查起訴（事實欄二、三部分）。
    理  由
一、證據能力：
㈠、刑事訴訟法第159條之5第1項明定：「被告以外之人於審判外
    之陳述，雖不符前4條之規定，而經當事人於審判程序同意
    作為證據，法院審酌該言詞陳述或書面陳述作成時之情況
　　，認為適當者，亦得為證據。」，檢察官、被告丙○○(簡稱
    ：被告）及辯護人，就證人丁○○於警詢未具結之陳述，均同
    意有證據能力（訴字卷86頁）。審理時又未提及警詢時有何
    不法取供之情形，亦無證據顯示上開陳述係遭受強暴、脅迫
    、詐欺、利誘等外力干擾情形，或在影響其心理狀況致妨礙
    其自由陳述等不可信之情況下所為，且非證明力顯然過低，
    本院認為適當作為證據，自有證據能力。
㈡、被告以外之人於偵查中向檢察官所為陳述，除顯有不可信之
    情況者外，得為證據，刑事訴訟法第159條之1第2項定有明
    文。查證人丁○○於檢察官偵查時所為陳述，業於供前具結
　　，又無不可信之情形。檢察官、被告及辯護人均稱同意有證
    據能力（訴字卷86頁），證人於偵查中之證述有證據能力。
二、上開事實，業經被告於本院審理時自承，及經證人丁○○證
    述在卷。並有如附表一備註欄所列證據、附表三所示本票影
    本及鑑定書可佐。被告如事實欄一、二、三所示犯行，事證
    明確，均堪認定，應依法論科。又被告雖偽造丁○○、己○○簽
    名，以渠等為Ａ、Ｂ本票之共同發票人，而向威旺當鋪借款。
    然起訴意旨並未認定被告另涉犯詐欺取財罪，酌以被告先後
    2次向威旺當鋪借款，均併提供其他擔保物品，而且借款均
    已結清（詳後述）。依罪疑唯輕原則，確難遽認被告具不法
    所有意圖暨另犯詐欺取財罪，併此敘明。　　
三、論罪：
㈠、按家庭暴力者，指家庭成員間實施身體、精神或經濟上之騷
　　擾、控制、脅迫或其他不法侵害之行為；又家庭暴力罪者，
　　指家庭成員間故意實施家庭暴力行為而成立其他法律所規定
　　之犯罪，家庭暴力防治法第2條第1款、第2款分別定有明文
    。查被告與丁○○為家庭暴力防治法第3條第1款所定家庭成
　　員關係，被告如事實欄一㈠、㈡所為，已違反保護令，而且
　　所犯傷害直系血親尊親屬罪、公然侮辱罪，亦屬家庭暴力防
　　治法第2條第2款所稱之家庭暴力罪。
㈡、被告行為後，刑法第201條第1項於108年12月25日修正公布
　　，僅係將依刑法施行法第1條之1第2項本文規定，將罰金數
　　額修正提高30倍，以增加法律明確性，並使刑法分則各罪罰
　　金數額具內在邏輯一致性，暨將第一項末段「三年以上、十
　　年以下」修正為「三年以上十年以下」，無庸比較新舊法。
㈢、核被告所為，如事實欄一之㈠所示行為，係犯刑法第280條及
    第277條第1項傷害直系血親尊親屬罪、家庭暴力防治法第61
    條第1款違反保護令罪。如事實欄一之㈡所示行為，係犯刑法
    第309條第1項公然侮辱罪、家庭暴力防治法第61條第1款違
    反保護令罪。如事實欄二、三所示行為，均係犯刑法第201
    條第1項偽造有價證券罪。被告偽造署押，為偽造有價證券
    之階段行為；其行使偽造有價證券之低度行為，為偽造有價
    證券之高度行為所吸收，均不另論罪。
㈣、又事實欄一之㈠、㈡所示犯行，被告均係1行為同時犯上開2罪
    ，為想像競合犯。事實欄一之㈠犯行，應從一重論以傷害直
    系血親尊親屬罪。事實欄一之㈡犯行，應從一重論以違反保
    護令罪。被告前揭4次犯行，犯意各別，行為互殊，應分論
    併罰。
四、按刑法第59條規定，犯罪情狀顯可憫恕，得酌量減輕其刑。
    同法第57條規定，科刑時應審酌一切情狀，尤應注意左列事
    項（共十款）為科刑重輕之標準，兩條適用上固有區別，惟
    所謂「犯罪之情狀」與「一切情形」，並非有截然不同之領
    域。於裁判上酌減其刑時，應就犯罪一切情狀（包括第57條
    所列舉之10款事項），全盤考量，審酌犯罪有無可憫恕之事
    由（即判例所稱有特殊之原因與環境等等，在客觀上足以引
    起一般同情，以及宣告法定低度刑，是否猶嫌過重），以為
    判斷。故適用第59條酌量減輕其刑時，並不排除第57條所列
    舉十款事由之審酌，惟其程度應達於確可憫恕，始可予以酌
    減（最高法院70年度第6次刑事庭會議決議）。再者，刑法
    第201條第1項偽造有價證券罪，法定刑係3年以上10年以下
    有期徒刑，重於搶奪、加重詐欺罪、竊盜等法定刑甚多。況
    且，同為偽造有價證券，原因動機不一，犯罪情節不同，犯
    後態度有別，危害社會程度有異，法律科處此類犯罪，所設
    法定最低本刑相同，且縱量處最低法定刑，仍無從為緩刑、
    易科罰金或易服社會勞動，不可謂不重。衡諸本案偽造之本
    票僅2張且金額非鉅，被告坦承犯行，被害人丁○○、己○○到
    庭均稱沒有意見（訴字卷39頁）。相較於偽造大量票據
　　、否認犯罪者，本案犯罪情節實屬較輕。綜核全案情節、犯
    罪具體情狀及行為背景，倘處以法定最低刑，猶嫌過重，依
    刑法第59條規定，酌減其刑。
五、審酌被告於偵審時均坦承犯行，而未飾詞否認。兼衡被告之
    智識程度、工作、家庭經濟狀況、身體健康情形（均涉個人
    隱私，詳卷）、素行（曾犯不能安全駕駛罪、違反保護令罪
    而經判刑，詳後述），暨各次犯行之手段、所生危害、偽造
    之本票張數及面額等一切情狀。就被告所犯各罪，分別量處
    如附表一編號1至4所示之刑。及就附表一編號2之拘役，諭
    知如易科罰金，以1千元折算1日。暨就附表一編號3、4所處
    之有期徒刑（不得易科罰金及易服勞役），合併定如主文所
    示之刑。
六、緩刑：
㈠、被告前因不能安全駕駛罪，經本院判處有期徒刑2月，而於10
    3年6月11日易科罰金執行完畢．暨因犯違反保護令罪，經本
    院109年簡字1490號、109年簡字1491號、110年簡字第33
　　73號判決判處拘役等情，有前科表及各該判決書（訴字卷10
　　9至125頁）可佐。是以，被告於有期徒刑執行完畢5年後，
    未曾受有期徒刑以刑之宣告。至於被告前雖曾犯違反保護令
    罪，然酌以本案各次犯行之被害人即被告父母於111年8月5
    日到庭，表示對於本案沒有意見，及稱：「（被告現在是否
    還有在亂你們？）沒有」等語（訴字卷37、38頁），是以被
    告於本案犯後尚非全無悔意及反省。兼衡本案所處之徒刑已
    非短期自由刑，若予緩刑併宣告保護管束等條件，可藉觀護
    等制度督促協助被告，暨警惕被告應自新守法勿再侵騷被害
    人，以免經撤銷緩刑而須入獄執行。為此，附條件緩刑應比
    立即入獄執行，較能令被告持續心生警惕及節制其日常行為
　　，而較可保障被害人即被告父母。從而，本院認前開所宣告
    之刑，仍以暫不執行為適當，依刑法第74條第1項第2款規定
　　，宣告緩刑5年。
㈡、被告雖坦承犯行，但審酌被告曾有家暴前科，且本案偽造有
    價證券罪責非輕，事實欄一之犯行係犯違反保護令罪，因此
    不宜無條件緩刑。爰依刑法第74條第2項第5、7、8款，及同
    法93條第1項第2款，暨家庭暴力防治法第38條第1項、第2項
    第1款規定，宣告如主文所示附條件緩刑及緩刑期間併付保
    護管束，以啟自新，並藉保護管束制度建立其正確之法律觀
    念。
㈢、又受緩刑之宣告而有違反第74條第2項第1款至第8款所定負擔
    情節重大者，足認原宣告之緩刑難收其預期效果，而有執行
    刑罰之必要者，得撤銷其宣告，刑法第75條之1第1項第4款
    定有明文。被告若於緩刑期內，未履行主文所附緩刑條件
　　，檢察官當得依上開規定聲請撤銷緩刑宣告，附此敘明。　
七、沒收： 　　
㈠、偽造之丁○○本票、己○○本票部分：　
１、按發票人有2人以上，其中僅部分發票人係偽造，對於真正發
    票人部分並非無效，自不得沒收，因票據權利之行使與票據
    本身不能分離，法院沒收時，僅諭知偽造部分沒收即可，不
    得將該紙票據全部宣告沒收（最高法院91年度台上字7082號
    、93年度台上字2811號判決意旨）。
２、附表三所示2張本票上，偽造之共同發票人「丁○○、己○○」 
    部分，均依刑法第205條規定沒收。而就偽造「丁○○
　　、己○○」為發票人之本票部分既宣告沒收，當然包括偽造之
    「丁○○、己○○」署名部分，故不另依刑法第219條規定沒收
    偽造之署名。至於2紙本票上以被告本人為共同發票人部分
    ，仍屬有效之票據，不予宣告沒收。
㈡、被告以Ａ本票及木雕品為擔保，向威旺當鋪借得6萬5100元
　　，嗣經當鋪將木雕品流當而已結清該筆借貸。及以Ｂ本票及
    機車為擔保，向威旺當鋪借得4萬6500元，嗣經他人代為結
    清該筆借貸；上開2筆借貸之資料均已銷毀等情，業經里港
    分局向威旺當鋪查詢後函覆本院（詳附表一編號3、4備註欄
　　）。為此，被告以Ａ、Ｂ本票借得之前揭現金，無庸再諭知沒
    收、追徵，併此敘明。
據上論斷，應依刑事訴訟法第299條第1項前段，判決如主文。
本案經檢察官甲○○起訴，檢察官王啟明、乙○○到庭執行職務
。
中　　華　　民　　國　　111 　年　　10　　月　　28　　日
                  刑事第十三庭  審判長法　官  葉文博  
　　　　　　　　　
　　　　　　　　　                    法  官  翁瑄禮
　　　　　　　　　
　　　　　　　　　                    法  官  洪碩垣
以上正本證明與原本無異。
如不服本判決應於收受判決後20日內向本院提出上訴書狀，並應
敘述具體理由。其未敘述上訴理由者，應於上訴期間屆滿後20日
內向本院補提理由書(均須按他造當事人之人數附繕本)「切勿逕
送上級法院」。
中　　華　　民　　國　　111 　年　　10　　月　　28　　日
                                      書記官  卓榮杰
刑法第201條
意圖供行使之用，而偽造、變造公債票、公司股票或其他有價證
券者，處3年以上10年以下有期徒刑，得併科9萬元以下罰金。
行使偽造、變造之公債票、公司股票或其他有價證券，或意圖供
行使之用而收集或交付於人者，處1年以上7年以下有期徒刑，得
併科9萬元以下罰金。
刑法第277條第1項
傷害人之身體或健康者，處5年以下有期徒刑、拘役或50萬元以
下罰金。
刑法第280條
對於直系血親尊親屬，犯第277條或第278條之罪者，加重其刑至
二分之一。
刑法第309條
公然侮辱人者，處拘役或9千元以下罰金。
以強暴犯前項之罪者，處1年以下有期徒刑、拘役或1萬5千元以
下罰金。
家庭暴力防治法第61條
違反法院依第14條第1項、第16條第3項所為之下列裁定者，為本
法所稱違反保護令罪，處3年以下有期徒刑、拘役或科或併科新
臺幣10萬元以下罰金：
一、禁止實施家庭暴力。
二、禁止騷擾、接觸、跟蹤、通話、通信或其他非必要之聯絡行
    為。
三、遷出住居所。
四、遠離住居所、工作場所、學校或其他特定場所。
五、完成加害人處遇計畫。
　　
　　　　
附表一：    編號 主　　　　　　　　　　　　文  犯罪事實 　 備                                     註 １ 丙○○犯傷害直系血親尊親屬罪 ，處有期徒刑參月。 事實欄 一之㈠ ⑴、物證： ①、高雄少年及家事法院106年度家護字第1800號民事通常保護令、108年度家護聲字第13 　　1號裁定、前鎮街派出所保護令執行紀錄表 　　、前鎮分局家暴相對人約制告誡單（警一卷13至19頁、訴字卷105至109頁）。 ②、阮綜合醫院受理家庭暴力事件驗傷診斷書 　　、家庭暴力通報表（警一卷7至11頁） ③、監視器翻拍照片、前鎮街派出所受理各類  案件紀錄表、受理案件證明單（警一卷21 　　至25頁）。 ⑵、減刑事由：無 ⑶、依刑法第280條規定加重後之法定最重本刑已逾5年，而非屬同法第41條第1項規定得易科罰金之犯罪。 ２ 丙○○犯違反保護令罪，處拘役伍拾日，如易科罰金，以新臺幣壹仟元折算壹日。 事實欄 一之㈡ ⑴、物證： ①、上開民事通常保護令、裁定、保護令執行      紀錄表、約制告誡單。 ②、家庭暴力通報表（警二卷13頁） ⑵、減刑事由：無 ３ 丙○○犯偽造有價證券罪，處有期徒刑壹年柒月。如附表三編號１所示本票上偽造之發票人「丁○○」部分（含偽造之丁○○署名壹枚），均沒收。 事實欄三  ⑴、物證： ①、附表三所示Ａ本票影本及鑑定書。 ②、本院110年雄簡字1029號民事判決書（偵一     卷51頁）、本院109年司票字4185號民事裁     定（偵一卷83頁）。 ③、里港分局111年8月13日里警偵字第1113178 　　6300號函、111年8月23日里警偵字第11131 　　867800號函（訴字卷51至55頁、73至77頁 　　）。 ⑵、減刑事由：刑法第59條。 ４ 丙○○犯偽造有價證券罪，處有期徒刑壹年柒月。如附表三編號２所示本票上偽造之發票人「己○○」部分（含偽造之己○○署名壹枚），均沒收。 事實欄四  ⑴、證據： ①、附表三所示Ｂ本票影本及鑑定書。 ②、本院109年雄簡字2267號民事判決書（偵一卷53頁）、109年司票字4184號民事裁定（ 　　訴字卷111頁）。 ③、里港分局上開二份函文（訴字卷51至55頁     、73至77頁）。 ⑵、減刑事由：刑法第59條。 
　　　　　　　　　
　　
附表二   被告於緩刑期間內，應履行及遵守之條件 １ 丙○○應向指定之政府機關、政府機構、行政法人、社區或其他符合公益目的之機構或團體 ，提供陸拾小時之義務勞務。 ２ 應接受法治教育肆場次。 ３ 禁止對丁○○實施家庭暴力。 

附表三：      編號 本票票號 被告填寫之金額、日期、發票人 被告填寫之其他票載事項 被告於本票上蓋造之指印 證物出處、鑑定結果 １ CHNO568455（Ａ本票） ⑴．柒萬元正、70000 ⑵．丙○○、丁○○ ⑶．106年6月18日 高雄市前鎮區鎮興路107之1 3枚，分別按捺 於「柒萬元、 70000、發票人 」處。 ⑴.Ａ本票影本．詳偵一卷109頁。 ⑵.Ｂ本票影本，詳偵一卷123頁。 ⑶、刑事警察局111年3  月23日刑紋字第111 　　0029945號函所附鑑定書（偵一卷119至121頁）略以：編號1、2所示本票上指紋，與被告丙○○之指紋相同。 ２ CHNO577927 （Ｂ本票） ⑴．伍萬元正、50000 ⑵．丙○○、己○○ ⑶．106年8月23日 高雄市前鎮區鎮興里13鄰鎮榮路107號 3枚，分別按捺 於「伍萬元、 50000、發票人 」處。  說明： ㈠、酌以被告為Ａ本票及Ｂ本票之共同發票人，依罪疑唯輕原則，應認本票上所蓋印之指紋，係用以表 　　彰被告本人，而難認上開6枚指紋係偽造之丁○○、己○○署押。 ㈡、Ａ本票上僅發票人欄之「丁○○簽名（1枚）」，係偽造之署押。 ㈢、Ｂ本票上僅發票人欄之「己○○簽名（1枚）」，係偽造之署押。